【裁判字號】    89,訴,857
【裁判日期】    900330
【裁判案由】    搶奪等
【裁判全文】
臺灣臺北地方法院刑事判決                          八十九年度訴字第八五七號
    公  訴  人  臺灣臺北地方法院檢察署檢察官
    被      告  乙○○
右列被告因搶奪等案件，經檢察官提起公訴（八十九年度偵字第七五四四號），本院
判決如左：
    主      文
乙○○共同意圖為自己不法之所有，而搶奪他人之動產，處有期徒刑陸月；如易科罰
金，以參佰元折算壹日。
    事      實
一、乙○○與姓名年籍不詳之成年男子，共同基於意圖為自己不法所有之犯意聯絡，
    於民國八十九年四月十八日十六時許，在台北市○○路四十八巷內某處，由該男
    子騎乘不詳車牌號碼之機車一部搭載乙○○，二人均頭戴安全帽，趁丁○不及防
    備之際，由乙○○出手搶奪丁○所有之皮包一只（內有國際牌行動電話一支及新
    台幣三萬元），得手後隨即逃逸。嗣乙○○於八十九年四月二十日上午六時許，
    因搭乘丙○○（丙○○所涉侵占遺失物、變造特種文書及竊盜之犯行，業經本院
    於九十年一月五日判處有期徒刑一年，被訴搶奪部分經本院判決無罪，因公訴人
    提起上訴，判決尚未確定）所竊得之ＧＱＶ－一八八號機車（未懸掛車牌）行經
    台北市○○○路○段五十七號前為警臨檢時，鄭欲明為掩飾身分謊稱其係張致平
    ，旋為警識破查獲而帶回警局訊問，因而循線得知上情。
二、案經台北市政府警察局中山分局報請台灣台北地方法院檢察署檢察官偵查起訴。
    理      由
一、訊據被告乙○○矢口否認有右揭搶奪犯行，辯稱：從未搶奪證人丁○財物，證人
    丁○遭搶奪時，其在卡拉ＯＫ店上班云云。
二、經查：
    （一）被告乙○○與另一姓名年籍不詳之成年男子共同騎乘機車搶奪證人丁○財
          物之事實，業據證人丁○於警訊中指訴歷歷（見偵查卷宗第二十三頁反面
          、第二十四頁），本院於審理中再質之證人丁○當日搶奪伊之人是否確係
          被告乙○○並命當庭指認，證人丁○結稱：「當天搶我的兩個人，他們的
          機車、安全帽、衣服及背影都如照片上所示的一樣，當時是坐在機車後座
          的人搶我的，坐後座的人我看得比較清楚，應該是在庭的被告乙○○沒錯
          ，至於機車前座的那個人，我當時沒有看清楚，所以是否在庭的丙○○我
          不確定。」等語（見本院八十九年七月六日、十月十二日訊問筆錄），是
          證人丁○堅指當日搶奪伊之人確係被告乙○○無訛，矧證人丁○當日遭搶
          奪之時間係十六時許，斯時天色尚未昏暗，且證人丁○與被告乙○○素不
          相識，衡情均斷無錯認及誣指之情事，證人丁○之證言，應堪採信。
    （二）至證人即被告乙○○之雇主范靖偵於本院審理中所證：「被告乙○○曾經
          在我經營的卡拉ＯＫ店工作過。他是自（八十九年）四月七日開始在我們
          店裡上晚班，後來自四月十二日我開始增加經營下午的生意，只經營星期
          一到星期六的下午生意，被告乙○○於四月十二日開始的兩個星期，除了
          星期日外，他都有去上下午班。下午班被告有時是一點多來上班，有時是
          二點多來上班。」云云（見本院八十九年八月二十二日訊問筆錄），然被
          告乙○○於本院審理中既已坦認八十九年四月二十日（星期四）並未前往
          證人范靖偵處上班一情，則被告乙○○之供述顯與證人范靖偵前揭證言有
          所扞格之處；再本院詰之證人范靖偵被告乙○○於八十九年四月二十日究
          有無前往該處上班，證人范靖偵證稱已不太記得，只記得被告乙○○在四
          月十二日開始的兩個禮拜，被告乙○○幾乎都有去等語（見本院八十九年
          八月二十二日訊問筆錄），是憑證人范靖偵前揭證言，無法證明被告李安
          祥於八十九年四月十八日確前往證人范靖偵處上班，自不得為被告乙○○
          有利之認定，甚為顯明。
    （三）又測謊鑑定，係依一般人在說謊時，會產生遲疑、緊張、恐懼、不安等心
          理波動現象，乃以科學方法，由鑑定人利用測謊儀器，將受測者之上開情
          緒波動反應情形加以紀錄，用以分析判斷受測者之供述是否違反其內心之
          真意而屬虛偽不實，故測謊鑑定，倘鑑定人具備專業之知識技能，復基於
          保障緘默權而事先獲得受測者之同意，所使用之測謊儀器及其測試之問題
          與方法又具專業可靠性時，該測謊結果，如就有利之供述，經鑑定人分析
          判斷有不實之情緒波動反應，依補強性法則，雖不得作為有罪判決之唯一
          證據，但非無證據能力，仍得供裁判之佐證，其證明力如何，事實審法院
          有自由判斷之職權（最高法院八十八年度台上字第二九三六號判決意旨參
          照）。查本院徵得被告乙○○同意後（見本院八十九年八月二十二日訊問
          筆錄），於八十九年十月三日以北院文刑康八九訴八五七字第二一六九八
          號函請法務部調查局對被告乙○○實施測謊鑑定，被告乙○○並於八十九
          年十一月十六日前往具有專業知識技能之該鑑定機關受測，經法務部調查
          局以精密之測謊儀器及專業可靠之測試問題對被告乙○○實施測謊，經測
          試後發現被告乙○○對於「其未騎機車拿走女士皮包」之有利供述，呈情
          緒波動反應，鑑定結果認被告乙○○應係說謊，有該局八十九年十一月二
          十五日（八九）陸（三）字第八九○八五五五四號鑑定通知書一紙可按，
          益證被告乙○○所辯，顯係事後卸責之詞，不足採信。
    綜上各節，勾稽觀之，被告乙○○所辯顯係卸責之詞而不足採。本案事證明確，
    被告乙○○搶奪之犯行，堪予認定，應予依法論科。
三、按被告乙○○犯罪後，刑法第四十一條業於九十年一月四日修正，同年月十日公
    布施行，並於同年月十二日生效，該條第一項修正為：「犯最重本刑為五年以下
    有期徒刑以下之刑之罪，而受六個月以下有期徒刑或拘役之宣告，因身體、教育
    、職業、家庭之關係或其他正當事由，執行顯有困難者，得以一元以上三元以下
    折算一日，易科罰金。」，是被告乙○○犯罪後法律已有變更，依刑法第二條第
    一項前段之規定，應適用修正後之規定。核被告乙○○所為，係犯刑法第三百二
    十五條第一項之搶奪罪。被告乙○○與姓名年籍不詳之成年男子間，就上揭犯行
    有犯意聯絡及行為分擔，均為共同正犯。爰審酌被告乙○○之素行尚稱良好、然
    正值青壯卻不知進取，猶起意搶奪他人財物之犯罪動機、目的、手段、方法、智
    識程度、生活狀況、所搶奪之財物價值尚屬非鉅、對社會治安所生危害暨犯罪後
    之態度等一切情狀，量處如主文所示之刑，併諭知易科罰金之折算標準，以示懲
    儆。
四、（一）公訴意旨另以：被告乙○○與被告丙○○（丙○○所涉侵占遺失物、變造
          特種文書及竊盜之犯行，業經本院於九十年一月五日判處有期徒刑一年，
          被訴搶奪部分經本院判決無罪，因公訴人提起上訴，判決尚未確定）意圖
          為自己不法之所有，共同騎用所竊得之ＧＱＶ－一八八號機車，事先拆下
          車牌，在八十九年四月十七日二十一時在台北市○○○路○段二十一巷四
          十號前，趁甲○○不備之際，搶奪甲○○之國民身分證、金融卡、信用卡
          、行動電話、健保卡、駕照及現金等物得逞，因認被告乙○○此部分亦涉
          有刑法第三百二十五條第一項之搶奪罪嫌云云。
    （二）按犯罪事實應依證據認定之，無證據不得推定其犯罪事實。又不能證明被
          告犯罪者，應諭知無罪之判決，刑事訴訟法第一百五十四條、第三百零一
          條第一項分別定有明文。次按事實之認定，應憑證據，如未能發現相當證
          據，或證據不足以證明，自不能以推測或擬制之方法，為裁判基礎（最高
          法院四十年台上字第八六號判例參照）。又認定犯罪事實，所憑之證據，
          雖不以直接證據為限，間接證據亦包括在內，然無論直接或間接證據，其
          為訴訟上之證明，須於通常一般之人均不致於有所懷疑，而得確信其為真
          實之程度者，始得據之為有罪之認定，倘其證明尚未達到此一程度，而有
          合理性懷疑之存在時，即無從為有罪之認定，此亦有最高法院七十六年台
          上字第四九八六號判例可資參照。
    （三）本件公訴人認被告乙○○涉犯前開搶奪罪之犯行，無非以證人甲○○之證
          言為其唯一論據。訊之被告乙○○堅決否認有搶奪之犯行，辯稱；從未搶
          奪證人甲○○等語。
    （四）經查：證人甲○○於警訊中雖指稱搶奪渠之人為被告乙○○及丙○○云云
          （見偵查卷第二十頁反面），惟證人甲○○於警訊中僅係從機車外型、體
          型、身影、安全帽、年紀加以指認，而未就被告乙○○之面貌及特徵為詳
          實之指認，且體型、身影、年紀與被告乙○○相仿者，在所多有，機車外
          型、安全帽似如被告乙○○、丙○○當日為警查獲時之機車及安全帽者，
          亦比比皆是，參之證人甲○○遭搶奪之時間係八十九年四月十七日二十一
          時許，斯時已屬夜間，則證人甲○○於夜間較昏暗之狀況下，是否能為正
          確之指認，亦屬可疑；況本院於審理中質諸證人甲○○當日搶奪渠之人是
          否確係被告乙○○並命當庭指認，證人甲○○證稱：「：：當時我見到搶
          我的機車上有兩個人，至於他們的長相我不可能看清楚，只記得後面那個
          人戴的是白色的安全帽，搶我的人是後面的那個人，他們的身材都是屬於
          瘦的，他們當時的衣服都是屬於暗色系的。」、「：：當天警察要我指認
          時，我告訴他們我並不確定是不是他們兩個人搶我的。」、「（問：對於
          今日在庭之被告是否能夠確定是他搶的？）我還是不能確定。」（見本院
          九十年三月五日訊問筆錄）等情，尤見證人甲○○無法確認當日搶奪之人
          為被告乙○○，是證人甲○○之指認顯難達一般之人均不致有所懷疑，而
          達確係為被告乙○○所為之程度，本院尚難執此為被告乙○○不利之認定
          ，遽論被告乙○○確為搶奪渠之人，而論以被告乙○○搶奪罪之刑責。此
          外，本院復查無其他積極證據足資證明被告乙○○有何搶奪證人甲○○之
          犯行，不能證明被告乙○○犯罪，本應為被告乙○○無罪判決之諭知，然
          因此部分之犯行與前揭論罪科刑部分有連續犯之裁判上一罪之關係，本院
          爰不另為無罪判決之諭知，附此敘明。
據上論斷，應依刑事訴訟法第二百九十九條第一項前段，刑法第二條第一項前段、第
二十八條、第三百二十五條第一項、第四十一條第一項前段，罰金罰鍰提高標準條例
第一條前段、第二條，判決如主文。
本案經檢察官孫冀薇到庭執行職務。
中      華      民      國      九十    年      三      月      三十    日
                                      臺灣臺北地方法院刑事第四庭
                                          法  官  黃  紹  紘
右正本證明與原本無異。
如不服本判決，應於判決送達後十日內，向本院提出上訴狀。
                                          書記官  劉  新  怡
中      華      民      國      九十    年      三      月      三十    日
附錄本案論罪科刑所犯法條全文：
刑法第三百二十五條
意圖為自己或第三人不法之所有，而搶奪他人之動產者，處六月以上五年以下有期徒
刑。
因而致人於死者，處無期徒刑或七年以上有期徒刑，致重傷者，處三年以上十年以下
有期徒刑。
第一項之未遂犯罰之。


司法院資訊處製作；財團法人民間司法改革基金會備份。
